最高法院刑事判決                              八十六年度台上字第五八九二號
    上  訴  人  丙○○
    選任辯護人  朱立人律師
    上  訴  人  乙○○
                甲○○
右上訴人等因偽造文書案件，不服台灣高等法院高雄分院中華民國八十六年七月七日
第二審判決（八十六年度上訴字第八八號，起訴案號：台灣高雄地方法院檢察署八十
五年度偵字第五二四七號），提起上訴，本院判決如左：
    主  文
原判決關於丙○○、乙○○、甲○○部分撤銷，發回台灣高等法院高雄分院。
    理  由
本件原判決認定已判決確定之林金良向不詳姓名之人購買贓物機車，及蒐購合法老舊
之機車，而將贓車上之引擎號碼磨平，重新打造合法老舊機車之引擎號碼，以頂用其
車籍，即俗稱「借屍還魂」之手法，再將贓車以寄賣之方式委由知情之上訴人丙○○
、乙○○銷贓；或售與知情之上訴人甲○○轉售他人（各次犯行詳如原判決附表所載
，下稱附表）等情。因而維持第一審論處上訴人丙○○、乙○○共同連續行使偽造私
文書，足以生損害於公眾及他人；及上訴人甲○○連續行使偽造私文書，足以生損害
於公眾及他人罪刑之判決，駁回上訴人等在第二審之上訴。固非無見。
惟查，(一)、檢察官起訴事實指訴丙○○、乙○○向林金良購買贓車後轉售他人，係犯
「故買贓物」罪嫌。乃原審認定係林金良將贓車以寄賣方式委由丙○○、乙○○銷
贓，而論處楊、陳二人「寄藏贓物」罪責。二者事實究竟是否同一﹖能否變更起訴罪
名﹖原審未詳細審究，亦未明得以變更罪名之理由，自屬可議。(二)、原判決論甲
○○「以附表所示低價購入約七、八分新之機車」（見第六頁第五、六行）轉售，自
有贓物之認識；以及丙○○、乙○○均供承抽取如附表所示佣金（見同上頁第六、七
行），焉能諉為不知贓物各云云。但核閱原判決附表之內容，並未記載林金良以若干
價格出售贓車與甲○○；亦未載明楊、陳二人有何抽取佣金及佣金數額多少之事實。
則前開論斷，自屬理由矛盾。(三)、原判決理由以林金良偽造引擎號碼完成偽造文書後
，始將贓車交丙○○、乙○○販賣，故論處丙○○、乙○○犯刑法第二百十六條、第
二百十條、第二百二十條之「行使」偽造準私文書罪。惟嗣又謂楊、陳二人就「偽造
」準私文書罪部分與林金良有犯意聯絡及行為分擔，為共同正犯等語，前後認定不一
，自屬理由矛盾（見原判決第七頁第十至十五行）。(四)、原判決附表編號一五四號部
分，其被告即行為人欄登載為林金良、「甲○○」二人，但犯罪方式欄記載林金良
委由「乙○○」銷贓，同屬理由矛盾。上訴人等上訴意旨，均指摘原判決關於上訴人
等部分為不當，非無理由，應認有撤銷發回更審之原因。
據上論結，應依刑事訴訟法第三百九十七條、第四百零一條，判決如主文。
中      華      民      國    八十六    年      十      月      三      日
                              最高法院刑事第十庭
                                  審判長法官  吳  雄  銘
                                        法官  池  啟  明
                                        法官  陳  宗  鎮
                                        法官  石  木  欽
                                        法官  吳  火  川
      右正本證明與原本無異
                                              書  記  官
中      華      民      國    八十六    年      十      月      八      日
